【裁判字號】    90,訴,940
【裁判日期】    900629
【裁判案由】    返還投資款
【裁判全文】
臺灣臺中地方法院民事裁定  九十年度訴字第九四○號
    原      告  金談企業有限公司
    法定代理人  莊水談
    訴訟代理人  陳光龍
    被      告  唐仕興業有限公司
    法定代理人  林舒文
右當事人間請求返還投資款事件，本院裁定如左：
    主      文
本件移送臺灣臺北地方法院。
    理      由
一、按訴訟之全部或一部，法院認為無管轄權者，依原告聲請或依職權以裁定移送其
    管轄法院，民事訴訟法第二十八條第一項定有明文；又按民事訴訟法第十二條所
    規定因契約涉訟者，如經當事人定有債務履行地，得由該履行地之法院管轄者，
    係指當事人以契約所明訂之債務履行地而言，關於民法第三百十四條所指在除法
    律另有規定或契約另有訂定，或另有習慣、或得依債之性質或其他情形決定者外
    ，一般清償地之規定，並非此所謂債務人定有債務履行地之情形。
二、經查，本件原告起訴請求者，係基於兩造協議契約約定，而觀諸該協議契約內容
    並無關於管轄法院或債務履行地之特別約定，有該協議書影本一份附卷可參，原
    告雖又主張兩造為該工程應收款項曾於第一商業銀行中港分行開立、被告公司林
    舒文、莊水談之共同帳戶，作為日後分配工程款之寄存帳戶，足見兩造有約定以
    台中為合夥契約履行地之意思，已為被告所否認，且姑不論該兩造開立之共同帳
    戶係設於第一商業銀行中港分行一事，以目前金融機構間提領帳戶款項非僅以原
    開戶地點之流通、便利性，再觀諸該帳戶非被告所能單獨行使該帳戶之相關權利
    ，則能否謂該合夥結算後應分配與被告而屬被告個人之款項，一旦寄存入該帳戶
    即屬對被告履行此部分債務，進而得認兩造此開立帳戶之行為寓有合夥契約關係
    中分配款項部分，該開立帳戶地點即作為特約債務清償地之意，已有可疑；抑且
    ，原告係基於協議書契約提起本件訴訟，與原合夥契約之法律關係仍有不同，亦
    難據之謂此協議書已有就債務清償地為特約。是以，揆諸前揭說明，本院自非具
    有該協議契約債務履行地特別審判籍之管轄法院，被告所辯，尚屬有據；因之，
    本件被告主營業所所在地既係位於台北市○○路○段一０九之七號十三樓之一，
    依民事訴訟第一條第一項之規定，自應由臺灣臺北地方法院管轄，玆原告向無管
    轄權之本院起訴，顯係違誤。
三、爰依職權將本件移送於該管轄法院，並依首開法條裁定如主文。
中      華      民      國    九十      年      六      月    二十九    日
                              臺灣臺中地方法院民事第一庭
~B法      官  林麗真
右為正本係照原本作成
如對本裁定抗告須於裁定送達後十日內向本院提出抗告狀，並應繳納抗告費新台幣四十五元。
中      華      民      國    九十      年      六      月    二十九    日
~B法院書記官


司法院資訊處製作；財團法人民間司法改革基金會備份。
